臺灣高等法院臺南分院民事判決　94年度上易字第27號
上　訴　人　台南縣政府
法定代理人　乙○○
訴訟代理人　劉德福　律師
被 上訴 人　甲○○
訴訟代理人　陳宏義　律師
上列當事人間請求返還不當得利事件，上訴人對於中華民國九十
三年十一月三十日臺灣臺南地方法院第一審判決（民國九十三年
度訴字第二八九號）提起上訴，本院於民國九十四年五月二十四
日言詞辯論終結，判決如下：
    主  文
上訴駁回。
第二審訴訟費用由上訴人負擔。
    事  實
甲、上訴人方面：
一、聲明：求為判決：(一)原判決第三項、第四項廢棄。(二)上列廢
    棄部分，被上訴人應再給付上訴人新台幣（下同）五十萬六
    千二百六十四元，及自民國（下同）九十三年三月十七日起
    至清償日止，按週年利率百分之五計算之利息。(三)第一審廢
    棄部分暨第二審訴訟費用均由被上訴人負擔。
二、陳述：除與原判決記載相同者，茲引用之外，補稱：
  (一)本件被上訴人甲○○於九十三年五月十四日向原法院所提出
    陳述狀載明：「地上建築物，於八十八年五月十二日特勝企
    業有限公司股東會，以抽籤方式分配Ａ區給股東許武雄，Ｃ
    區給林復萍。同年五月間該兩人讓渡給甲○○，九十一年三
    月九日甲○○復將Ｃ區（按即六三五平方公尺）地上建築物
    （不含土地『使用權』）賣給吳春益，另於同年九月二十七
    日將Ａ區（按即六八０平方公尺）地上建築物（不含土地『
    使用權』）賣給胡坤銘」等語。關於甲○○於八十八年一月
    一日起至同年五月間向許武雄、林復萍所買受建築物部分未
    曾拆除，且於同年六月十七日申請就八十三年一月一日起至
    八十七年十一月三十一日之使用補償金分期付款，其情形與
    民法第三百條債務之承擔相同，其非前此已將該筆土地使用
    借貸與該公司當無願意承擔債務之理，否則其如何得將地上
    房屋分別出賣吳春益、胡坤銘。又未依民法第一百四十八條
    第二項準用同法第二百四十一條規定，通知上訴人拋棄系爭
    土地之占用，其所主張三個月內（意指同年八月間）拋棄該
    地，空言徒託，殊無足採。至於自同年六月間起至九十一年
    十二月三十一日無權占有Ａ、Ｃ區土地（包括基地與非基地
    ），有上開被上訴人自認不含土地使用，出賣房屋作為鐵證
    ，原判決顯有誤會。
  (二)關於非基地部分（自林復萍受讓九○．六五平方公尺，自許
    武雄受讓四四二．八二平方公尺）分占台南市○區○○段第
    二二、一四六、一四七地號，被上訴人既提出價金分向許武
    雄、林復萍買受，又將基地部分地上物出賣與吳春益、胡坤
    銘，且未依民法第一百四十八條第二項準用同法第二百四十
    一條規定通知上訴人拋棄系爭土地之占有，則被上訴人謂未
    占用，其誰能信。
  (三)關於被上訴人甲○○自八十八年一月一日起至同年五月十二
    日止，就一三一五平方公尺計算之不當得利部分，其於八十
    八年六月十七日向上訴人所提出「占用臺南縣縣有土地應繳
    納五年使用補償金分期付款申請書」，及八十八年六月二十
    九日與上訴人簽訂「占用臺南縣縣有土地應繳納五年使用補
    償金分期付款契約」（以下簡稱「系爭分期付款契約」），
    均載有使用被上訴人占用臺南縣縣有土地（按即一三一五平
    方公尺）之文字，被上訴人顯已自認自八十八年一月一日起
    至同年五月十二日止，系爭土地亦為其無權占有，原判決未
    判准返還該部分不當得利，不無違誤。
  (四)被上訴人甲○○尚有自訴外人許武雄受讓非基地部分Ａ區之
    非基地部分土地之面積四四二．八二平方公尺，自原審被告
    林復萍受讓Ｃ區之非基地部分土地之面積九０．二五平方公
    尺，因建物未拆除，被上訴人繼續占有甲建物自九十一年三
    月九日，乙建物自同年九月二十七日起連同非基地至九十一
    年十二月三十一日止，其未將基地使用權一併出賣之原因在
    房屋倒塌時尚可收回重建或作其他利用，均堪認定，原判決
    未判准返還該部分不當得利，亦屬違誤。
三、證據：援用第一審所提證據。
乙、被上訴人方面：
一、聲明：求為判決：(一)上訴駁回。(二)訴訟費用由上訴人負擔。
二、陳述：除與原判決記載相同者，茲引用之外，補稱：
    (一)原審判決業已認定被上訴人甲○○自受讓如附圖二所示編
      號甲建物（未保存登記建物）而占有使用系爭土地，其占
      有期間為自八十八年五月十三日起至九十一年九月二十七
      日止，另受讓如附圖二所示編號乙建物（未保存登記建物
      ）而占有使用系爭土地，其占有期間為自八十八年五月十
      三日起至九十一年三月九日止，而上訴人仍執前詞，主張
      被上訴人自八十八年一月一日起至九十一年十二月三十一
      日止，占有使用系爭土地，並無理由。
    (二)被上訴人甲○○已將房屋出售，並交付他人，即不可能再
      直接占有系爭土地，上訴人主張被上訴人甲○○將如附圖
      一所示Ａ、Ｂ、Ｃ、Ｄ區均借貸予訴外人特勝公司使用，
      被上訴人甲○○為間接占有人，或於房屋出售後仍為直接
      占有系爭土地，均無理由。
三、證據：援用第一審所提證據。
    理  由
一、本件上訴人起訴主張：坐落臺南市○區○○段二二地號、地
    目「旱」、面積九八二．四七平方公尺土地；同段一四六地
    號、地目「原」、面積二九七五．一一平方公尺土地；同段
    一四七地號、地目「原」、面積五五五．二五平方公尺土地
    三筆均為臺南縣所有，上訴人為管理者。被上訴人甲○○迄
    今仍無權占有上開土地三筆，經上訴人委託訴外人明家測量
    有限公司施測結果，被上訴人甲○○占有位置及面積如附圖
    一黃色部分所示（Ａ、Ｃ區○○○○○段二二地號土地為七
    十四平方公尺、新都段一四六地號土地為一一八０平方公尺
    、新都段一四七地號土地為六一平方公尺（以下簡稱系爭土
    地），致上訴人受有不能使用收益系爭土地之損害，被上訴
    人甲○○無法律上原因，自八十八年一月一日起至九十一年
    十二月三十一日止無權占有系爭土地，獲有相當國有土地出
    租之租金即公告地價年息百分之五之不當得利，其金額為九
    十六萬八千三百二十元，上訴人自得請求被上訴人甲○○返
    還不當得利。爰本於不當得利之法律關係，求為判命被上訴
    人應給付上訴人九十六萬八千三百二十元之判決等語（原審
    判決被上訴人應給付上訴人四十六萬二千零五十六元，而駁
    回上訴人其餘之請求，嗣上訴人就其受敗訴判決部分提起上
    訴請求被上訴人應再給付上訴人五十萬六千二百六十四元【
    968,320－462,056=506,264】，至被上訴人就其受敗訴部分
    則未據提起上訴）。
二、被上訴人則以：系爭土地自八十三年一月一日起至八十七年
    十二月三十一日止，實際占有人及使用人為訴外人特勝公司
    ，並非被上訴人甲○○。八十七年間訴外人特勝公司因營運
    不佳，股東拆夥，於是經股東會會議決議將訴外人特勝公司
    鋼材配件平均分配給股東，並於八十八年五月十二日將此新
    都段二二、二三、一四五、一四六、一四七地號土地之占有
    地利用抽籤方式分配給訴外人特勝公司當時股東吳德豐、林
    松山、許武雄、原審被告林復萍，其中訴外人許武雄、原審
    被告林復萍所分得部分又於八十八年五月十三日讓渡給被上
    訴人甲○○，惟因被上訴人甲○○發現不能與上訴人簽訂正
    式租賃合約，不能申請水電，不能公司登記，就在三個月內
    搬離該地了。系爭土地上原有未保存登記之建物，業經原審
    法院囑託臺南市東南地政事務所於九十三年七月十五日為土
    地複丈，其成果圖即附圖二所示，編號甲建物面積為五四四
    ．三五平方公尺，編號乙建物面積為二三七．一八平方公尺
    ，合計僅七八一．五三平方公尺。且上開編號甲、乙建物閒
    置已久，被上訴人甲○○已於九十一年九月二十七日、九十
    一年三月九日分別出售訴外人胡坤銘、吳春益等語，資為抗
    辯。
三、兩造不爭執之事實：
  (一)坐落臺南市○區○○段二二、一四六、一四七地號土地均為
    臺南縣所有，上訴人為管理者，有上訴人所提出之土地所有
    權狀三紙、土地登記謄本三件及地段圖一件在卷可稽（見原
    審卷第四十至四三頁、第七六至七九頁）。
  (二)省有基地租金率自八十一年七月十七日起，調整為商業區及
    市場基地按公告地價年息百分之七．五，其餘一律按公告地
    價年息百分之五計收。再國有非公用不動產租金計算標準，
    自八十二年七月起，出租國有建築基地，按土地申報地價年
    息百分之五計收，此有上訴人所提出「國有非公用不動產租
    金計算標準表」一件附卷可憑（見原審卷第三七至三九頁）
    。
  (三)八十七年九月十日上訴人曾委託訴外人明家測量有限公司辦
    理測量占有人占有坐落臺南市○○段十四地號等八十一筆縣
    有土地，其中包括新都段二二、二三、一四五、一四六、一
    五六地號土地，所製作之測量圖即上訴人所提出之附圖一所
    示，依其測量結果經更正後新都段二二、二三、一四五、一
    四六、一四七地號土地被占用面積共計為三一０七．七三平
    方公尺，有上訴人所提出附圖一、被上訴人甲○○所提出上
    訴人發出之八十七年九月十日八十七府財產字第一六二二二
    三號函一件可憑（見原審卷第六六頁）。
  (四)原審法院依上訴人聲請勘驗系爭土地，並依被上訴人甲○○
    之聲請，囑託臺南市東南地政事務所測量被上訴人甲○○所
    占出售予訴外人吳春益、胡坤銘之系爭土地上建物位置、面
    積，有勘驗筆錄及臺南市東南地政事務所九十三年十一月十
    七日東南地所測字第０九三００二四四六五０號函所檢送九
    十三年六月十七日複丈成果圖即附圖二在卷可參（見原審卷
    第一五六至一六０頁、第二三六、二三七頁）。
四、上訴人主張被上訴人甲○○迄今仍占有系爭土地，則自八十
    八年一月一日起至九十一年十二月三十一日止，亦獲有不當
    得利，其金額為九十六萬八千三百二十元云云，惟均為被上
    訴人所否認，並以前揭情詞置辯。於茲應審究者為：（一）
    自八十八月一月一日起至九十一年十二月三十一日止被上訴
    人甲○○是否占有使用系爭土地？其占有使用系爭土地之期
    間、位置、面積為何？（二）被上訴人甲○○應返還不當得
    利予上訴人之金額為何？經查：
  (一)按無法律上之原因而受利益，致他人受損害者，應返還其利
    益，民法第一百七十九條前段定有明文。又不當得利係以當
    事人之一方無法律上之原因而受利益，致他方受損害為其成
    立要件，並須就無法律上之原因，負舉證責任（參照最高法
    院七十八年度台上字第一五九九號判決）。次按舉證責任分
    配原則，依實務見解（司法院三十年院字第二二六九號解釋
    、最高法院四十八年台上字第八八七號判例）及學界通說係
    依法律要件分類說定舉證責任之分配，亦即主張法律關係存
    在者，就該法律關係發生所須具備之特別要件事實負舉證責
    任。本件上訴人主張被上訴人長期占用上訴人管理之系爭土
    地，受有不當利益，依上開舉證分配原則，上訴人主張不當
    得利，固應就該不當得利法律關係發生所須具備之特別要件
    事實（不當得利之內容及時間）負舉證責任。又按無法律上
    之原因而受利益，致他人受損害者，應返還其利益。雖有法
    律上之原因，而其後已不存在者，亦同，民法第一百七十九
    條定有明文。被上訴人無正當權源占用系爭土地，其所受之
    利益為使用本身，惟被上訴人所受之利益，依其性質不能返
    還，依社會通常之觀念，被上訴人所受之利益以可獲得相當
    之租金來計算。而系爭土地即便上訴人不供建築使用，尚可
    作其他之利用，被上訴人尚不能據此而主張上訴人未作使用
    而無損害。末按違章建築房屋以原始出資建築人為原始取得
    人，其所有權不以登記為生效要件（參照最高法院四十三年
    度台上字第一二九號判決要旨）。
  (二)上訴人主張被上訴人甲○○自八十八年一月一日起至九十一
    年十二月三十一日止，占有系爭土地，其占有位置、面積如
    附圖一黃色部分所示（Ａ、Ｃ區），即系爭新都段二二地號
    土地為七十四平方公尺、新都段一四六地號土地為一一八０
    平方公尺、新都段一四七地號土地為六一平方公尺，亦獲有
    不當得利云云。惟為被上訴人甲○○所否認，按諸舉證責任
    分配原則，自應由上訴人就所主張上揭事實負舉證責任。雖
    上訴人就此提出八十七年十一月三日拍攝照片三張及測量圖
    、九十三年三月十八日拍攝照片六張為證（見原審卷第三十
    至三十四頁）。然上開證據僅能證明新都段二二、二三、一
    四五、一四六、一五六地號土地上建有未辦保存登記之建物
    三棟，卻無法證明該未辦保存登記建物均為被上訴人甲○○
    原始出資建築，亦即無法證明被上訴人甲○○係所有權人。
    再者，上開未辦保存登記建物三棟之納稅義務人自始均非被
    上訴人甲○○之名義，此業經原審向臺南市稅捐稽徵處函查
    結果：上開土地上門牌「臺南市○○路五六七巷一號」未辦
    保存登記建物，其七十二年六月起課原始納稅義務人為訴外
    人李深山，九十二年三月二十八日以買賣為原因變更納稅義
    務人為吳德豐，九十二年四月二十四日訴外人吳德豐以買賣
    為原因將其中一０００００分之二五０００之比例變更納稅
    義務人為訴外人吳松山（即訴外人吳德豐僅餘一０００００
    分之七五０００之比例）等情，有臺南市稅捐稽徵處九十三
    年四月十二日南市稅密財字第０九三０七００二一三號函在
    卷可考（見原審卷第八二至八四頁），此外，上訴人未能提
    出其他確切證據以實其說，則其主張上開建物均為被上訴人
    甲○○原始出資建築所有云云，即屬無據，難予採信。自不
    得僅以系爭土地上仍有未保存登記建物存在之事實，即推論
    被上訴人甲○○自八十八年一月一日起至九十一年十二月三
    十一日止占有系爭土地，其占有位置、面積如附圖一黃色部
    分所示（Ａ、Ｃ區）。
  (三)次查。被上訴人甲○○之訴訟代理人於原審審理中自承：八
    十七年間訴外人特勝公司因營運不佳，股東拆夥，於是經股
    東會會議決議將訴外特勝公司鋼材配件平均分配給股東，並
    於八十八年五月間將此新都段二二、二三、一四五、一四六
    、一四七地號土地之占有地利用抽籤方式分配給訴外人特勝
    公司當時股東吳德豐、林松山、許武雄、原審被告林復萍，
    甲○○曾於八十八年五月間自訴外人許武雄、原審被告林復
    萍受讓系爭土地上之建物等情（見原審卷第一一七、一一八
    頁），而系爭土地之位置、面積經原審法院勘驗現場及囑託
    臺南市東南地政事務所依被上訴人甲○○之訴訟代理人指示
    測量結果，製有勘驗筆錄及複丈成果圖即如附圖二所示編號
    甲、乙建物附卷可稽（見原審卷第一五六至一六０頁、第二
    三六、二三七頁），即編號甲建物係占有新都段一四六地號
    土地之面積為三八二．七三平方公尺、占有同段一四七地號
    土地之面積為一六一平方公尺、占有同段一五四地號土地之
    面積為０．六二平方公尺，合計為五四四．三五平方公尺，
    另編號乙建物係占有新都段一四六地號土地之面積為二三六
    ．一一平方公尺、占有同段一四七地號土地之面積為一．０
    七平方公尺，合計為二三七．一八平方公尺。另參以被上訴
    人甲○○所提出特勝公司協議書一件（見原審卷第一四一頁
    ），其上載有訴外人特勝公司股東分配該公司占有新都段二
    二、二三、一四五、一四六、一四七地號土地之位置之時間
    係八十五年五月十二日，堪信被上訴人甲○○應係於八十五
    年五月十三日起始占有使用系爭土地。至被上訴人甲○○辯
    稱，伊於受讓上開二棟建物後，僅使用三個月即搬走了云云
    ，惟按違章建築者，雖不能向地政機關辦理登記，但並非不
    得為交易、讓與之標的，買受人受領交付而取得事實上處分
    權，出賣之原始建築人即不得再以其不能登記為由主張所有
    權為其原始取得（參照最高法院九十一年度台上字第二一五
    四號判決要旨），因之，被上訴人甲○○自受讓如附圖二所
    示編號甲、乙建物時起，已取得上開建物之事實上處分權，
    況建築物不得離開土地而存在，上開二棟建物既仍占有使用
    系爭土地，則在被上訴人甲○○喪失對於上開建物之事實上
    處分權以前，自應解為其仍占有使用系爭土地，其占有位置
    、面積即如附圖二所示編號甲、乙建物所在位置，亦即占有
    之事實與被上訴人甲○○事實上有無使用上開建物無關。故
    被上訴人甲○○上開所辯，自無可採。又被上訴人甲○○僅
    自認其自訴外人許武雄、原審被告林復萍受讓系爭土地上之
    建物如附圖二所示編號甲建物占用基地土地之面積合計為五
    四四．三五平方公尺，編號乙建物占用基地土地之面積合計
    為二三七．一八平方公尺，並無自認占用非基地部分之土地
    ，而上訴人亦無證據證明被上訴人甲○○尚有自訴外人許武
    雄受讓Ａ區之非基地部分土地之面積四四二．八二平方公尺
    ，自原審被告林復萍受讓Ｃ區之非基地部分土地之面積九０
    ．二五平方公尺，則其據此主張稱：關於非基地部分，被上
    訴人既提出價金分向許武雄、林復萍買受，又將基地部分地
    上物出賣與吳春益、胡坤銘，且未依民法第一百四十八條第
    二項準用同法第二百四十一條規定通知上訴人拋棄系爭土地
    之占有，謂未占用，其誰能信。因建物未拆除，被上訴人繼
    續占有甲建物自九十一年三月九日，乙建物自同年九月二十
    七日起連同非基地至九十一年十二月三十一日止，其未將基
    地使用權一併出賣之原因在房屋倒塌時尚可收回重建或作其
    他利用，均堪認定，原判決未判准返還該部分不當得利，亦
    屬違誤云云，顯屬推測之詞，無足遽採。
  (四)再查，被上訴人甲○○自承上開如附圖二所示編號甲、乙建
    物分別係於九十一年九月二十七日、九十一年三月九日出售
    訴外人胡坤銘、吳春益等情（見原審卷第一三九頁），並提
    出不動產買賣契約書二份在卷足稽（見原審卷第一四二、一
    四三頁），並經證人胡坤銘（現已改名為胡坤源）、吳春益
    於原審到庭結證屬實（見原審卷第一九五至一九九頁），堪
    信為真正。足見如附圖二所示編號甲、乙建物，分別於九十
    一年九月二十七日、同年三月九日由被上訴人甲○○出售並
    同時交付占有予證人胡坤銘即胡坤源、吳春益。是則，就如
　　附圖二所示編號甲建物所在之系爭土地，被上訴人甲○○之
  　占有期間為自八十八年五月十三日起至九十一年九月二十七
    日止，另就如附圖二所示編號乙建物所在之系爭土地，其占
    有期間為自八十八年五月十三日起至九十一年三月九日止，
    亦堪認定。至於上訴人雖主張被上訴人甲○○將上開建物出
    售予證人胡坤銘、吳春益後，但未包含出售土地，所以土地
　　沒有交付使用，被上訴人甲○○仍為直接占有人云云（見原
　  審卷第二００頁），然查系爭土地非被上訴人甲○○所有，
    被上訴人甲○○自無從出售系爭土地，僅能出售土地上建物
    ，並交付他人占有使用，上訴人又無法舉證證明被上訴人甲
　　○○將如附圖二所示編號甲、乙二棟建物售予證人胡坤銘、
　  吳春益，有何無效或得撤銷及迄今未交付渠等買受人使用等
    情，則被上訴人甲○○將上開二棟建物再出售，並交付他人
　　後，即無再直接占有系爭土地，上訴人以被上訴人甲○○並
  　未出售上開建物所在之土地為由，主張被上訴人甲○○仍為
    系爭土地直接占有人云云，顯無可採。
　(五)被上訴人甲○○自承曾受讓如附圖二所示編號甲建物（未保
  　存登記建物）而占有使用系爭土地，其占有期間為自八十八
　  年五月十三日起至九十一年九月二十七日止，另受讓如附圖
    二所示編號乙建物（未保存登記建物）而占有使用系爭土地
    ，其占有期間為自八十八年五月十三日起至九十一年三月九
    日止，被上訴人甲○○並未舉證證明有何占有使用系爭土地
    之正當權源，自屬無權占有系爭土地，則其可獲得相當於租
  　金之利益，為社會通常之觀念（最高法院六十一年臺上字第
    一六九五號判例參照）。從而上訴人請求被上訴人甲○○應
    給付相當租金之不當得利，就此部分而言，應屬有據。又按
    城市地方房屋之租金，以不超過土地及其建築物申報總價年
    息百分之十為限，土地法第九十七條第一項定有明文，而土
    地法第九十七條規定之土地價額，係指法定地價而言，為土
    地法施行法第二十五條所明定，又土地法第一百四十八條規
    定，土地所有權人依土地法所申報之地價為法定地價；平均
    地權條例施行細則第二十一條復規定：公有土地及依本條例
    第十六條照價收買之土地，以各該宗土地之公告地價為申報
    地價，免予申報。查系爭土地均為公有土地，應以其公告地
    價為申報地價。另土地法第一百一十五條復規定同法第九十
    七條之規定，於租用基地建築房屋準用之，是建築基地（即
    土地）之租金，亦按土地申報地價年息百分之十為限。本件
    計算相當於租金之不當得利自應以該系爭土地八十八年至九
    十一年間之申報地價（即公告地價）為計算之標準。查新都
    段二二、一四六地號土地八十六年申報地價為每平方公尺三
    千一百二十元，新都段一四七地號土地則為每平方公尺四千
    元；新都段二二、一四六地號土地八十九年申報地價為每平
    方公尺三千四百二十五元，新都段一四七地號土地則為每平
    方公尺四千五百元，有上訴人所提出臺南市東南地政事務所
    九十三年八月十九日東南地所價字第０九三０００七七二七
    ０號函一份在卷可稽（見原審卷第一八八頁），且為被上訴
    人所不爭執。又查系爭新都段二二地號土地北邊為他人鐵皮
    廠房，他人廠房臨國民路五八三巷道約八米寬，東南邊臨國
    民路五六七巷道約六米寬；新都段一四六地號土地北側臨同
    段一四五地號為鐵皮廠房，西側為公墓土地；新都段一四七
    地號土地部分為國民路五六七巷道，部分為鐵皮工廠，新都
    段二二、一四六、一四七地號土地內有一寬約十公尺道路，
    有原審勘驗筆錄及位置圖附卷可稽（見原審卷第一五六至一
    六一頁），再參以依「臺灣省政府八十一年七月十七日八一
    府財五字第七三二三三號函」調整省有基地租金率，省有基
    地租金率計算方式：租金率調整為商業區及市場基地按公告
    地價年息百分之七．五，其餘一律按公告地價年息百分之五
　  計收。再依「各類國有非公用不動產租金計算標準」，自八
    十二年七月起，出租國有建築基地，按土地申報地價年息百
    分之五計收，此亦有上訴人所提出國有非公用不動產租金計
    算標準表一件、八十一年七月十七日八一府財五字第七三二
    三三號函一件可考（見原審卷第三七、三八頁），且為被上
    訴人所不爭執，本院認為上訴人請求被上訴人就系爭土地所
    受相當於租金之利益，以系爭土地申報地價之年息百分之五
    計算為適當。查如附圖二所示編號甲建物占有一四六地號土
    地為三八二．七三平方公尺、占有一四七地號土地為一六一
　　平方公尺、占有一五四地號土地為０．六一平方公尺（按上
　  訴人本件未請求新都段一五四地號土地之不當得利），占有
    期間為自八十八年五月十三日起至九十一年九月二十七日止
    ；如附圖二所示編號乙建物占有一四六地號土地為二三六．
    一一平方公尺、占有一四七地號土地為一．０七平方公尺，
    占有期間為自八十八年五月十三日起至九十一年三月九日止
    ，則被上訴人甲○○就其占有上開上訴人所管理新都段一四
    六、一四七地號土地，應返還上訴人之相當租金之不當得利
    金額為四十六萬二千零五十六元（元以下四捨五入，詳如後
    附計算式），核屬正當。逾此範圍之請求即屬無據，不應准
    許。
五、綜上所述，本件被上訴人上開所辯為可採，上訴人主張均為
    無可取，已如前述。從而，上訴人本於不當得利之法律關係
    ，請求被上訴人應給付上訴人四十六萬二千零五十六元，及
    自上訴人將九十三年三月十一日準備書狀繕本送達之翌日即
    九十三年三月十七日起至清償日止，按年息百分之五計算之
    利息，為有理由，應予准許。至上訴人逾此部分之請求，為
    無理由，應予駁回。原審就上列不應准許部分為上訴人敗訴
    之判決，並駁回其假執行之聲請，於法並無不合。上訴人上
    訴意旨指摘原判決就此部分不當，求予廢棄改判准如上訴聲
    明所示，為無理由，應駁回其上訴。
六、又兩造其餘攻擊防禦方法，於本判決之結果並無影響，無庸
    一一論述，併予敘明。
七、據上論結，本件上訴為無理由，依民事訴訟法第四百四十九
    條第一項、第七十八條，判決如主文。
中    華    民    國    94    年    6     月    7     日
                  民事第五庭    審判長法  官　張世展
                                      法  官  蘇清恭
                                      法  官  王浦傑
上為正本係照原本作成。
不得上訴。
中    華    民    國    94    年    6     月    8     日
                                      書記官　廖英琇
                                                  Ｊ
計算式：
一、附圖二所示編號甲建物部分之不當得利金額：（占有期間88
    .05.13-91.09.27）計算式：
    1、88.05.13-88.12.31
       382.73×3120×5%÷12×(7+19/30)=37979.57
       161×4000×5%÷12×(7+19/30)=20482.78
    2、89.01.01-91.09.27
       382.73×3425×5%÷12×(33+27/30)=185157.59
       161×4500×5%÷12×(33+27/30)=102335.62
    3、合計：
       37979.57+20482.78+185157.59+102335.62=345955.56
二、附圖二所示編號乙建物部分之不當得利金額：（占有期間88
    .05.13-91.03.09）計算式：
    1、88.05.13-88.12.31
       236.11×3120×5%÷12×(7+19/30)=23429.98
       1.07×4000×5%÷12×(7+19/30)=136.13
    2、89.01.01-91.03.09
       236.11×3425×5%÷12×(27+9/30)=91986.98
       1.07×4500×5%÷12×(27+9/30)=547.70
    3、合計：
       23429.98+136.13+91986.98+547.70=116100.79
三、編號甲、乙建物之不當得利金額合計：
    345955.56+116100.79=462056.35
